【裁判字號】    97,簡上,258
【裁判日期】    971211
【裁判案由】    違反商標法
【裁判全文】
臺灣彰化地方法院刑事判決             97年度簡上字第258號
上  訴  人  臺灣彰化地方法院檢察署檢察官
被      告  甲○○
上列上訴人因被告違反商標法案件，不服本院員林簡易庭九十七
年度員簡字第五六九號，中華民國九十七年九月二十四日第一審
簡易判決（臺灣彰化地方法院檢察署九十七年度偵字第六四四九
號），提起上訴，復經臺灣彰化地方法院檢察署（九十七年度偵
字第九四０九號）移送併案審理，本院管轄之第二審合議庭判決
如下：
    主      文
原判決撤銷。
甲○○明知係侵害著作財產權之重製物而散布，處拘役伍拾玖日
，如易科罰金，以新臺幣壹仟元折算壹日。扣案之仿冒「HELLO
KITTY」手機吊飾壹仟零貳拾個，均沒收之。
    犯 罪 事 實
一、甲○○係址設彰化縣員林鎮○○街六十號「玩偶世界」之負
    責人，明知「HELLO  KITTY」商標名稱及其商標圖樣，係經
    日商三麗鷗股份有限公司（以下簡稱三麗鷗公司）向經濟部
    智慧財產局申請註冊登記，並經核准取得指定使用於手機吊
    飾商品之商標專用權，現仍於商標專用期間內，任何人未經
    該等商標專用權人之同意或授權，不得於同一商品或類似商
    品，使用相同或近似於此等註冊商標，且三麗鷗公司所生產
    之手機吊飾，在國內外市場行銷多年，品質著有信譽，為相
    關消費大眾所共知之商品，又明知「HELLO  KITTY」所示之
    圖樣為三麗鷗公司享有著作財產權之美術著作，未經三麗鷗
    公司之授權或同意，不得擅自以重製之方法侵害他人之著作
    財產權，亦不得散布或意圖散布而公開陳列或持有侵害他人
    之著作財產權之重製物。竟於民國（下同）九十七年四月上
    旬某日，以新臺幣（下同）五千元，向真實年籍、姓名不詳
    ，綽號「阿文」之成年男子購入使用仿冒「HELLO  KITTY」
    商標圖樣、重製物之手機吊飾共二千件，竟基於販賣及散布
    侵害著作財產權之重製物之犯意，而於九十七年四月上旬某
    日起，將該仿冒「HELLO  KITTY」圖樣商標、重製物之手機
    吊飾二千件，以放置於其所有之夾娃娃機內方式，公開陳列
    在該「玩偶世界」前，供客人以每次十元硬幣之代價夾取牟
    利。嗣於九十七年四月二十三日二十一時三十分許，在上址
    為警當場查獲，並扣得仿冒「HELLO  KITTY」商標圖樣、重
    製物之手機吊飾一千零二十件。
二、案經三麗鷗公司訴由彰化縣警察局員林分局報請臺灣彰化地
    方法院檢察署檢察官偵查後，聲請簡易判決處刑，及臺灣彰
    化地方法院檢察署檢察官移送併案審理（九十七年度偵字第
    九四０九號）。
    理      由
一、上揭犯罪事實，業據被告甲○○於偵訊中及本院審理時均坦
    承不諱，核與證人劉桂鳳於警詢中之指述情節相符，有查獲
    照片、經濟部智慧財產局商標資料檢索服務、臺灣國際專利
    法律事務所鑑定報告書、鑑價報告書及日商三麗鷗公司聲明
    書與告訴人官方網站資料及US.Copyright.Office 各一份附
    卷可稽，此外，復有扣案之仿冒「HELLO  KITTY」之手機吊
    飾一千零二十件可資佐證，足徵被告自白與事實相符，足堪
    採信，本件犯罪事證至臻明確，被告犯行洵堪認定。
二、按著作權法第三條第一項第十二款就「散布」定義為：指不
    問有償或無償，將著作之原件或重製物提供公眾交易或流通
    。核被告甲○○向真實年籍、姓名不詳，綽號「阿文」之成
    年男子購入仿冒「HELLO  KITTY」圖樣商標、重製物之手機
    吊飾後，乃伺機提供公眾交易牟利，核其所為，係犯著作權
    法第九十一條之一第二項之明知係侵害著作財產權之重製物
    而散布罪，及商標法第八十二條之販賣仿冒商標商品罪。被
    告意圖販賣而陳列於同一商品或類似商品，使用相同之註冊
    商標或近似於註冊商標，有致相關消費者混淆誤認之虞商品
    之低度行為，應為販賣之高度行為所吸收，及被告意圖散布
    而公開陳列或持有侵害著作財產權之重製物之低度行為亦為
    散布之高度行為所吸收，均不另論罪。被告先後多次販賣仿
    冒商標商品及散布重製物之行為，各係出於包括犯意，且反
    覆延續實施，為集合犯，應各論以一罪。又被告以一販賣行
    為同時侵害他人之著作財產權及商標專用權而觸犯數罪名，
    為想像競合犯，應依刑法第五十五條之規定，從較重之著作
    權法第九十一條之一第二項之明知係侵害著作財產權之重製
    物而散布罪處斷。至檢察官因被告侵害著作權犯行，予以移
    送併辦部分（九十七年度偵字第九四０九號），雖未經起訴
    ，然因該部分犯行與公訴人起訴之犯罪事實具有想像競合之
    裁判上一罪關係，應為起訴效力所及，本院自應併予審究。
三、原審以被告犯罪事證明確，予以論罪科刑，固非無見，惟未
    及審酌移送併辦意旨所指被告違反著作權法犯行部分，而僅
    以被告違反商標法予以論罪科刑，即有未合，應由本院撤銷
    改判之。爰審酌被告甲○○為圖營利，竟侵害他人之智慧財
    產權及商標權，違反國際上普遍強調保護智慧財產權，以期
    發揚人類精神創作之潮流，並漠視商標權人對於產品形象所
    挹注之資金及努力，自屬不該，惟念其販售而散布之期間歷
    時非長，犯罪手段平和，且犯後坦承犯行，犯後態度尚佳，
    並慮及告訴人所受損害之程度等一切情狀，酌情量處如主文
    所示之刑，並諭知易科罰金之折算標準，以示懲儆。另扣案
    之仿冒「HELLO  KITTY」商標圖樣、重製物之手機吊飾一千
    零二十件，為侵害著作財產權之重製物，均係供本案犯罪所
    用之物，不問屬於犯人與否，爰均依著作權法第九十八條之
    規定宣告沒收之。
據上論斷，應依刑事訴訟法第四百五十五條之一第一項、第三項
、第三百六十九條第一項前段、第三百六十四條、第二百九十九
條第一項前段，著作權法第九十一條之一第二項、第九十八條、
商標法第八十二條，刑法第十一條、第五十五條、第四十一條第
一項前段，判決如主文。
本件經檢察官林子翔到庭執行職務。
中    華    民    國    97    年    12    月    11    日
                  刑事第一庭    審判長法  官  葉榮郎
                                      法  官  紀佳良
                                      法  官  廖政勝
以上正本證明與原本無異。
本件不得上訴。
中    華    民    國    97    年    12    月    11    日
                                      書記官  謝鈴玉
附錄本案論罪科刑法條全文：
著作權法第91條之1
擅自以移轉所有權之方法散布著作原件或其重製物而侵害他人之
著作財產權者，處3年以下有期徒刑、拘役，或科或併科新臺幣
五十萬元以下罰金。
明知係侵害著作財產權之重製物而散布或意圖散布而公開陳列或
持有者，處3年以下有期徒刑，得併科新臺幣7萬元以上75 萬元
以下罰金。
犯前項之罪，其重製物為光碟者，處 6 月以上 3 年以下有期徒
刑，得併科新臺幣20萬元以上2百萬元以下罰金。但違反第87條
第4款規定輸入之光碟，不在此限。
犯前二項之罪，經供出其物品來源，因而破獲者，得減輕其刑。
著作權法第98條
犯第91條至第93條、第95條至第96條之1之罪，供犯罪所用或因
犯罪所得之物，得沒收之。但犯第91條第3項及第91條之1第3項
之罪者，其得沒收之物，不以屬於犯人者為限。
商標法第82條
明知為前條商品而販賣、意圖販賣而陳列、輸出或輸入者，處一
年以下有期徒刑、拘役或科或併科新臺幣5萬元以下罰金。


司法院資訊處製作；財團法人民間司法改革基金會備份。
